【裁判字號】    92,聲判,188
【裁判日期】    921014
【裁判案由】    聲請交付審判
【裁判全文】
臺灣臺北地方法院刑事裁定                        九十二年度聲判字第一八八號
    聲  請  人
    即 告 訴人  乙○○
    代  理  人  鄭世脩  律師
    被      告  甲○○  男  五.
右列聲請人即告訴人因被告業務侵占等案件，不服台灣高等法院檢察署中華民國九十
二年八月二十九日，九十二年度上聲議字第三六二三號駁回聲請再議之處分（原不起
訴處分案號：台灣台北地方法院檢察署九十二年度偵字第一二八四三號），聲請交付
審判，本院裁定如左：
    主  文
聲請駁回。
    理  由
一、按告訴人不服上級法院檢察署檢察長或檢察總長認再議為無理由而駁回之處分者
    ，得於接受處分書後十日內委任律師提出理由狀，向該管第一審法院聲請交付審
    判。法院認為交付審判之聲請不合法或無理由者，應駁回之。刑事訴訟法第二百
    五十八條之一、第二百五十八條之三第二項前段，分別定有明文。
二、本件聲請人即告訴人乙○○以被告甲○○涉犯業務侵占等罪嫌，提出告訴，案經
    臺灣臺北地方法院檢察署檢察官偵查後，因認告訴人與其二名子女黃意惠、黃鈺
    惠雖登記為代生企業股份有限公司（下稱代生公司）之股東，然在無積極證據顯
    示係由告訴人或其二名子女黃意惠、黃鈺惠實際出資下，被告辯稱股金均為伊所
    出，並經告訴人及其二名子女黃意惠、黃鈺惠同意借名，伊為有權處分股票尚非
    子虛，與刑法背信罪、詐欺罪之構成要件尚有未合。另被告處分告訴人及其子女
    名下之股票既屬有權處分，其處分股票時，會計帳簿之記載，以及後續繳納所得
    稅等事項，均屬處分股票所不可或缺，且依法令所為之行為，應為同意借名登記
    為股東之告訴人所得預見，與製造不實商業會計資料，或逃漏稅捐之行為有間，
    而於民國九十二年六月十九日以九十二年度偵字第一二八四三號為不起訴處分，
    聲請人不服，聲請再議，經臺灣高等法院檢察署檢察長以配偶犯侵佔、背信等罪
    ，須告訴乃論，告訴人於九十一年十一月間始行提起本件告訴，顯已逾六個月之
    法定告訴期間，而為不起訴處分，另聲請人告發被告犯有商業會計法第七十一條
    、稅捐稽徵法第四十一條等罪，因屬告發性質，其再議為不合法，而於九十二年
    八月二十九日以九十二年度上聲議字第三六二三處分書駁回聲請，聲請人於同年
    九月八日收受處分書並於同年月十七日向本院聲請交付審判。有本院依職權調閱
    之臺灣臺北地方法院檢察署九十二年度偵字第一二八四三號、臺灣高等法院檢察
    署九十二年度上聲議字第三六二三號卷可稽。
三、聲請交付審判意旨略以：（一）再議處分書以：「聲請人指稱被告於八十三年十
    二月二十四日，利用保管聲請人股票之機會，擅將上開股票背書轉讓予日盈金屬
    工業股份有限公司涉有偽造文書罪嫌，及於九十二年二月十一日具狀追加告訴被
    告涉有使公務員登載不實罪嫌部分，因未據原檢察官為不起訴處分，而無從審酌
    ，應由臺灣臺北地方法院檢察署另行分案偵辦。」，然此部分，應為裁判上之一
    罪，而屬得聲請交付審判之範圍，且告訴人縱令借名與被告充為代生公司股東，
    然不等於同意被告無庸告知即可轉讓代生公司股票與日盈金屬股份有限公司，及
    合併申報夫妻財產所得稅。（二）告訴人於九十一年元月間發現被告涉嫌侵佔、
    背信時，已無配偶關係，再議處分認依案發時仍有配偶關係，適用告訴乃論之規
    定，於法未合。（三）就違反稅捐稽徵法、商業會計法部分，原不起訴處分僅簡
    略帶過，再議處分以屬告發之範圍而不在再議處理之範圍，亦不在聲請交付審判
    之範圍，使告訴人負擔不應負擔稅捐之損害，又無任何懲罰被告如此危害國家法
    益之行為，殊令告訴人費解。
四、經查：
    （一）按新修正刑事訴訟法第二百五十八條之一第一項規定：「告訴人不服前條
          之駁回處分者，得於接受處分後十日內委任律師提出理由狀，向該管第一
          審法院聲請交付審判。」，而第二百五十八條前段規定：「上級法院檢察
          署檢察長或檢察總長認為再議無理由者，應駁回之。」，可知其制度目的
          係對於「檢察官不起訴或緩起訴裁量權」制衡之一種外部監督機制，其程
          序以原不起訴處分經上級法院檢察署檢察長或檢察總長認再議為無理由而
          以處分書駁回者為限，始受法院交付審判之審查。復按裁判上一罪，檢察
          官就其犯罪事實一部起訴者，其效力及於全部，法院對此不可分割之同一
          事實，均應全部加以審判者，係指起訴不可分與審判不可分之法則，然此
          效力僅指起訴部分，而尚不及於檢察官所為之不起訴處分，此觀刑事訴訟
          法第二百六十七條自明，故縱為裁判上一罪，檢察官僅就部分為不起訴處
          分時，不僅於法院不生全部加以審判之效力，未經不起訴處分之部分，於
          聲請再議時，亦非上級法院檢察署檢察長或檢察總長審酌之範圍。本件原
          檢察官為不起訴處分之範圍，既不及告訴人所指被告於八十三年十二月二
          十四日涉犯偽造文書之罪嫌，與告訴人於九十二年二月十一日追加告訴被
          告涉犯使公務員登載不實之罪嫌，則此二罪嫌於提起再議時，即不生裁判
          上一罪之起訴不可分與審判不可分之效力，而無從加以審酌，復依前開聲
          請交付審判之程序，必以原不起訴處分經再議無理由駁回後，始受法院交
          付審判之審查，此二罪嫌既未經再議程序之審酌，自不在本院聲請交付審
          判之審查範圍。
    （二）依刑法第三百三十八條、三百四十三條準用同法第三百二十四條之規定，
          配偶間犯侵佔、背信罪者，應告訴乃論。此項告訴之規定，性質上屬被害
          告訴權，應以告訴人於被告行為時與被告間有無配偶或特定親屬之關係而
          為認定，又依刑事訴訟法第二百三十七條，告訴乃論之罪，其告訴應自得
          為告訴之人知悉犯人之時起，於六個月內為之。本件被告於八十三年十二
          月間行為時，與告訴人間有配偶關係，已經告訴人於告訴狀及聲請再議狀
          中供述明確，則本件被告所涉犯之配偶間背信、侵佔罪嫌，自須告訴乃論
          ，而告訴人於九十一年元月間已知悉被告所涉犯之配偶間背信、侵佔罪嫌
          ，亦經告訴人於聲請交付審判狀中供述明確，且法務部行政執行署臺北行
          政執行處係於九十一年一月三日發執行命令與告訴人（臺北地方法院檢察
          署偵查卷第三十七頁），告訴人自當有所知悉，嗣告訴人於九十一年十一
          月十四日提出本件告訴時，顯已逾六個月之法定告訴期間，再議處分意旨
          認依法應為不起訴處分，並無不當。
    （三）又依刑事訴訟法第二百五十八條之一之規定，告訴人不服前條再議駁回之
          處分者，得於收受處分書後十日內委任律師向法院聲請交付審判，據此，
          交付審判之聲請人僅限於告訴人即犯罪之直接被害人，尚不及於告發人，
          且以再議無理由之駁回處分，為聲請交付審判之對象。而商業會計法第七
          十一條及稅捐稽徵法第四十一條，規定處罰填製不實會計憑證帳冊及以不
          正當方法逃漏稅捐罪，目的在維護國家稅捐稽徵之正確性，乃侵害國家法
          益之犯罪，本件聲請人個人並非該侵害國家法益之直接被害人，即非告訴
          人，且再議處分亦以屬告發性質，而以再議不合法駁回，並非以再議無理
          由駁回，聲請人就被告涉犯此部份之罪嫌聲請交付審判，於法亦有未合。
    （四）綜上所述，被告涉犯之配偶間侵佔、背信罪嫌，因聲請人提出告訴已逾法
          定期間，自應受不起訴處分，另涉犯之偽造文書、使公務員登載不實罪嫌
          ，因未經再議程序之審酌，亦非本院所得審究之範圍，又商業會計法第七
          十一條填載不實會計憑證帳冊、稅捐稽徵法第四十一條以不正方法逃漏稅
          捐等罪嫌，聲請人僅為告發人並非告訴人，交付審判之聲請亦非合法，是
          本件聲請人聲請交付審判，非有理由，應予駁回。
六、依刑事訴訟法第二百五十八條之三第二項前段，裁定如主文。
中    華    民    國      九十二      年      十      月    十四        日
                                      臺灣臺北地方法院刑事第二庭
                                          審判長法  官  吳孟良
                                                法  官  唐于智
                                                法  官  蘇嘉豐
右正本證明與原本無異。
本裁定不得抗告。
                                                書記官  楊志純
中    華    民    國      九十二      年      十      月    十四        日


司法院資訊處製作；財團法人民間司法改革基金會備份。
